【裁判字號】    90,上訴,574
【裁判日期】    900509
【裁判案由】    偽造有價證券
【裁判全文】
臺灣高等法院臺中分院刑事判決                      九十年度上訴字第五七四號
    上  訴  人
    即  被  告  乙○○
    指定辯護人  本院公設辯護人  丙○○
右上訴人因偽造有價證券案件，不服台灣台中地方法院八十九年度訴字第二八六四號
中華民國九十年二月十六日第一審判決（起訴案號：台灣台中地方法院檢察署八十九
年度偵字第一八二一一號），提起上訴，本院判決如左：
    主    文
原判決撤銷。
乙○○意圖供行使之用，而偽造有價證券，累犯，處有期徒刑壹年柒月。發票人為乙
○○、丁○○、面額新臺幣柒萬伍仟元、發票日民國八十七年十月十五日、到期日民
國八十七年十月二十五日、票號三０六三九二號之本票壹紙，其中發票人丁○○名義
（包括簽名及指印）部分沒收。
    事    實
一、乙○○前曾因違反麻醉藥品管理條例案件，經法院判處有期徒刑五月，甫於民國
    八十七年三月三十一日執行完畢，仍不知悔改。因缺錢使用，於八十七年十月十
    五日下午二、三時許，在台中市南屯區○○○路萬和國民中學附近統一超商前，
    向不詳姓名之地下錢莊業者借款新台幣（以下同）二萬五千元（先扣除利息後實
    拿一萬六千元）。該地下錢莊業者因乙○○未提供可供擔保之物品，因要求乙○
    ○以其母名義為發票人之本票，乙○○為能順利借得款項，乃意圖供行使之用，
    以自己名義簽發發票日八十七年十月十五日、到期日八十七年十月二十五日、面
    額新台幣（下同）七萬五千元、票號三０六三九二號之本票一紙，並同時於發票
    人欄上擅自偽造其母丁○○簽名及按捺指印一枚於本票之發票人欄，表示丁○○
    簽發本票，而與乙○○為上開本票之共同發票人，持以行使交付予地下錢莊人員
    供為擔保。
二、案經台灣台中地方法院檢察署檢察官自動檢舉偵查起訴。
    理    由
一、上訴人即被告乙○○（下稱被告），對於於右揭時、地偽造其母丁○○名義為共
    同發票人而簽發本票並交付地下錢莊人員之事實，坦承不諱。但辯稱伊偽簽之本
    票應非可流通之有價證券。且係因錢莊之人圍在伊旁邊，要伊簽的云云。查證人
    即被告之母丁○○證稱：上開本票發票人欄之丁○○簽名及指印，非伊所為（見
    偵字第一六四四一號卷第一三頁、本院九十年四月二十五日審判筆錄）。又被告
    於原審法院審理時，自陳身高一八七公分、當時體重九十五公斤（見原審卷第三
    三頁），乃屬彪形大漢，應不至於受他人脅迫。且如其當時係受脅迫而為，為何
    於事後並無向警方報案？是被告所辯顯與事理有違，其所辯偽造有價證券犯行係
    遭人脅迫，顯係卸責之詞，不足採信。此外，並有被告所偽造之本票影本附卷可
    憑（見高雄地檢偵字第一二五九號卷第五頁）。又被告所偽造之本票，已記載票
    據法第一百二十條規定，所應記載之事項，此有該本票影本附卷可憑，上開本票
    自為有價證券。本件事證明確，被告犯行可以認定。
二、被告意圖供行使之用，而偽造為有價券之本票，核犯刑法第二百零一條第一項偽
    造有價證券罪。其於偽造後復持之行使行為，為高度偽造之偽造行為所吸收，不
    另論罪。且偽造丁○○署名、指印之行為，為偽造有價證券之部分行為，亦不另
    論罪。查被告前曾違反麻醉藥品管理條例案件，經法院判處有期徒刑五月確定，
    並於八十七年三月三十一日執行完畢，有台灣高等法院被告全國前案紀錄表在卷
    可按，其於有期徒刑執行完畢後五年內再犯有期徒刑以上之本罪，為累犯，應依
    刑法第四十七條規定加重其刑。原審予以論罪科刑，固非無見。但原審未明確認
    定被告偽造有價證券之犯罪地點及時間，嫌有未洽。又被害人丁○○係被告之母
    ，陳明願原諒被告，原審未及斟酌，亦有未洽。被告上訴意旨否認犯罪，雖無足
    取，但原審判決既有上開瑕疵，自應由本院將之撤銷，自為判決。查本件被告係
    偽造其母丁○○名義之有價證券，已經其母表示願意原諒被告。而被告所偽造之
    有價證券金額僅七萬五千元，對於社會之危害不大。若處法定最低度刑有期徒刑
    三年，亦有法重情輕之情形，違背一般人罪刑應相當之觀念。應依刑法第五十九
    條規定，於依累犯規定加重其刑後，酌量減輕其刑。爰審酌被告乃因毒癮發作，
    而需錢購買毒品即偽簽其母之名義為共同發票人而簽發本票，金額僅七萬五千元
    ，犯罪所生之損害不大及其犯罪之動機、目的、手段、品行、犯後之態度等一切
    情狀，量處如主文所示之刑。上開本票其中以丁○○名義偽造發票部分（包括簽
    名及指印），依刑法第二百零五條之規定宣告沒收之。
據上論斷，應依刑事訴訟法第三百六十九條第一項前段、第三百六十四條、第二百九
十九條第一項前段，刑法第二百零一條第一項、第四十七條、第五十九條、第二百零
五條，罰金罰鍰提高標準條例第一條前段，判決如主文。
本案經檢察官甲○○到庭執行職務。
中      華      民      國      九十     年       五      月     九     日
                                  臺灣高等法院臺中分院刑事第九庭
                                        審判長法  官  陳  筱  珮
                                              法  官  康  應  龍
                                              法  官  趙  春  碧
右正本證明與原本無異。
如不服本判決應於收受送達後十日內向本院提出上訴書狀，其未述上訴之理由者並
得於提起上訴後十日內向本院補提理由書（均須按他造當事人之人數附繕本）。
                                              書記官  陳  文  琴
中      華      民      國      九十     年       五      月     十     日
                                                                        Ｉ


司法院資訊處製作；財團法人民間司法改革基金會備份。
